臺灣彰化地方法院刑事判決　　　　　　　 96年度易字第445號
公　訴　人　臺灣彰化地方法院檢察署檢察官
被　　　告　甲○
上列被告因詐欺案件，經檢察官聲請簡易判決處刑（95年度偵字
第11506 號），本院認不宜以簡易判決處刑，經改依通常程序審
理後，依簡式審判程序判決如下：
    主  文
甲○幫助意圖為自己不法之所有，以詐術使人將本人之物交付，
處有期徒刑月，如易科罰金，以銀元佰元即新臺幣玖佰元折
算壹日。
  犯罪事實及理由
一、本件犯罪事實及證據均與檢察官聲請簡易判決處刑之記載相
    同，茲引用之（如附件）。
二、比較新舊法
    被告行為後，刑法於94年2月2日修正公布，並於95年7月1日
    施行，關於本案應適用之新、舊法，茲論述如下：
（一）刑法第2條第1項規定，係規範行為後法律變更所生新舊法
      律比較適用之準據法，於95年7月1日刑法施行後，應適用
      刑法第2條第1項之規定，為「從舊從輕」之比較（最高法
      院95年5月23日第8次刑事庭會議決議第1點第1項參照）。
（二）依刑法第2條第1項規定為新舊刑法比較時，應就罪刑有關
      之共犯、未遂犯、連續犯、想像競合犯、牽連犯以及累犯
      加重、自首減輕、暨其他法定加減原因、與加減例等一切
      情形，綜其全部之結果，而為比較，再適用有利於行為人
      之法律處斷，而不得一部割裂分別適用不同之新舊法（最
      高法院24年上字第4634號判例意旨、95年第8次刑事庭會
      議決議參照）。
（三）依上原則，經比較新、舊法如附表後，以被告行為時之舊
      法較有利於被告，依刑法第2條第1項前段規定，本案自應
      一體適用被告行為時之法律即修正前刑法第33條第5 款之
      規定。幫助犯部分僅文字修正，並非法律有變更，故無比
      較新舊法之問題，應逕適用裁判時之新法（最高法院95年
      度第21次刑事庭會議決議參照）。
（四）易科罰金之折算標準，新法施行後，應依新法第2條第1項
      之規定，適用最有利於行為人之法律（最高法院95年5 月
      23日第8次刑事庭會議決議第3點第2項參照）。本案就易
      罰金部分，經比較如附表編號3後，以被告行為時之舊法
      較有利於被告，依上說明，易科罰金部分應適用被告行為
      時之法律即修正前刑法第41條第1項前段、修正前罰金罰
      鍰提高標準條例第2條之規定。
（五）又本案被告為幫助犯，僅有一次幫助行為，是以正犯（該
      詐騙集團）縱為連續犯，然關於被告犯罪部分之比較新舊
      法，應無庸就正犯部分予以比較，併此陳明。
三、被告係幫助他人實施詐欺取財罪，應依修正前刑法第30條第
    2 項之規定，按詐欺取財正犯之刑減輕之。
四、量刑理由：
    被告並無前科紀錄，素行良好，有臺灣高等法院被告前案紀
    錄表可證。惟被告提供金融帳戶供不法集團使用，除使行騙
    之不法之徒得以逍遙法外，增加檢警查緝犯罪之困難度外，
    被害人遭詐騙後所匯款項多數追索無著，使被害人財物遭受
    嚴重損失，甚且引發被害人身心受創亦所在多有，所衍生之
    社會危害性不輕，犯行非微，暨本案被害人遭詐騙之金額為
    5 萬元（其中有3 萬元匯入被告之帳戶內），及被告犯罪之
    動機、方法、手段，犯罪後到庭坦承犯行、態度良好等一切
    情狀，量處如主文所示之刑，並依修正前刑法諭知易科罰金
    之折算標準。
五、應適用之法條：
（一）刑事訴訟法第452 條、第273 條之1 第1 項，第299 條第
      1 項前段、第310 條之2 、第454 條第2 項。
（二）刑法第2 條第1 項前段、第30條、第339 條第1 項、（修
      正前）第41條第1 項前段。
（三）罰金罰鍰提高標準條例第1 條前段、（修正前）第2 條。
六、如不服本件判決，得自收受送達之日起10日內，向本院提起
    上訴。
本案經檢察官劉世豪到庭執行職務。
中　　華　　民　　國　　96　　年　　5 　　月　　23　　日
                  刑事第四庭    法　官　周淡怡
以上正本證明與原本無異。
如不服本判決，應於判決送達後10日內向本院提出上訴狀 (須附
繕本)。
告訴人或被害人對於判決如有不服具備理由請求檢察官上訴者，
其上訴期間之計算係以檢察官收受判決正本之日期為準。
中　　華　　民　　國　　96　　年　　5 　　月　　23　　日
                                書記官  劉玫金
附表：
┌──┬────┬────────────────────────────┐
│編號│項   目 │比較、說明                                              │
├──┼────┼────────────────────────────┤
│ 1  │刑法第33│刑法施行法第1條之1增訂施行前，依罰金罰鍰提高標準條例第1 │
│    │9 條第1 │條前段、現行法規所定貨幣單位折算新臺幣標準第2條規定，本 │
│    │項詐欺取│案刑法339條第1項詐欺取財罪關於「或科或併科一千元以下罰金│
│    │財罪之罰│」之罰金刑部分，應提高折算為或科或併科銀元一萬元即新臺幣│
│    │金刑    │三萬元以下罰金。刑法施行法修正增訂第1條之1規定：「中華民│
│    │        │國九十四年一月七日刑法修正施行後，刑法分則編所定罰金之貨│
│    │        │幣單位為新臺幣。九十四年一月七日刑法修正時，刑法分則編未│
│    │        │修正之條文定有罰金者，自九十四年一月七日刑法修正施行後，│
│    │        │就其所定數額提高為三十倍。但七十二年六月二十六日至九十四│
│    │        │年一月七日新增或修正之條文，就其所定數額提高為三倍。」，│
│    │        │依上開增訂條文提高並改為新臺幣後，本案刑法339條第1項詐欺│
│    │        │取財罪關於「或科或併科一千元以下罰金」之罰金刑部分，亦同│
│    │        │為或科或併科新臺幣三萬元以下罰金，經比較新、舊法後，罰金│
│    │        │之最高度刑並無不同。但關於罰金之最低度刑部分，因刑法第33│
│    │        │條第5款關於罰金最低度刑之規定，由「罰金：一元以上」修正 │
│    │        │為「罰金：新臺幣一千元以上，以百元計算之」，故應依刑法第│
│    │        │2條第1項規定，適用最有利於行為人之法律（最高法院95年第8 │
│    │        │次刑事庭會議決議參照）。準此，本案刑法339條第1項詐欺取財│
│    │        │罪關於「或科或併科一千元以下罰金」之罰金最低度刑部分，經│
│    │        │比較新、舊法結果，應以被告行為時之法律即修正前第33條第5 │
│    │        │款規定，最有利於被告。                                  │
├──┴────┴────────────────────────────┤
│經比較新、舊法之結果，以被告行為時之舊法較有利於被告，依刑法第2 條第1項 │
│前段規定，本案應適用被告行為時之法律即修正前刑法第33條第5 款之規定。    │
├──┬────┬────────────────────────────┤
│ 2  │幫助犯  │修正前刑法第30條第1項前段原規定「幫助他人犯罪者，為從犯 │
│    │        │。」，修正後為「幫助他人實行犯罪行為者，為幫助犯」；又該│
│    │        │條第2項原規定「從犯之處罰，得按正犯之刑減輕之。」，將之 │
│    │        │修正為「幫助犯之處罰，得按正犯之刑減輕之。」，是本條僅法│
│    │        │條文字有所修正，並非法律有變更，無比較新舊法之問題，應依│
│    │        │一般法律適用原則，適用裁判時法（最高法院95年度第21次刑事│
│    │        │庭會議決議參照）。                                      │
├──┼────┼────────────────────────────┤
│ 3  │易科罰金│被告行為後，刑法第41條第1項前段關於易科罰金折算標準之規 │
│    │        │定，業於94年2月2日修正公布，並於95年7月1日施行，由「犯最│
│    │        │重本刑為五年以下有期徒刑以下之刑之罪，而受六個月以下有期│
│    │        │徒刑或拘役之宣告，因身體、教育、職業、家庭之關係或其他正│
│    │        │當事由，執行顯有困難者，得以一元以上三元以下折算一日，易│
│    │        │科罰金。」修正為「犯最重本刑為五年以下有期徒刑以下之刑之│
│    │        │罪，而受六個月以下有期徒刑或拘役之宣告者，得以新臺幣一千│
│    │        │元、二千元或三千元折算一日，易科罰金。」應依刑法第2條第 │
│    │        │1項規定，適用最有利於行為人之法律（最高法院95年第8次刑事│
│    │        │庭會議決議第3點第2項參照）。而修正前刑法第41條第1項前段 │
│    │        │之易科罰金折算標準，依修正刪除前之罰金罰鍰提高標準條例第│
│    │        │2條規定，應就其原定數額提高為100倍折算1日，並依現行法規 │
│    │        │所定貨幣單位折算新臺幣條例第2條規定，以新臺幣元3倍折算之│
│    │        │，亦即修正前刑法第41條第1項前段之易科罰金折算標準，應以 │
│    │        │ 銀元300元即新臺幣900元折算為1日，經比較新、舊法結果，應│
│    │        │以被告行為時之法律舊法較有利於被告，依刑法第2條第1項前段│
│    │        │規定，是本案自應適用被告行為時之法律即修正前刑法第41條第│
│    │        │1項前段、修正前罰金罰鍰提高標準條例第2條規定，併諭知易科│
│    │        │罰金之折算標準。                                        │
└──┴────┴────────────────────────────┘
附錄論罪科刑法條全文
中華民國刑法第30條（幫助犯及其處罰）
幫助他人實行犯罪行為者，為幫助犯。雖他人不知幫助之情者，
亦同。
幫助犯之處罰，得按正犯之刑減輕之。
中華民國刑法第339條（普通詐欺罪）
意圖為自己或第三人不法之所有，以詐術使人將本人或第三人之
物交付者，處5年以下有期徒刑、拘役或科或併科1千元以下罰金
。
以前項方法得財產上不法之利益或使第三人得之者，亦同。
前二項之未遂犯罰之。
